臺灣士林地方法院刑事判決　　　　　　　　　　　　　九十一年度易字第五二一號
　　聲　請　人　臺灣士林地方法院檢察署檢察官
　　被　　　告　甲○○
右列被告因違反槍砲彈藥刀械管制條例案件，經檢察官聲請以簡易判決處刑（九十年
度偵字第一０九０四號），本院刑事庭認為不得以簡易判決處刑，應適用通常程序審
判（九十一年度簡字第九０五號），本院判決如左：
    主  文
甲○○未經許可於公共場所攜帶刀械，累犯，處有期徒刑參月，如易科罰金以參佰元
折算壹日。
扣案之藍波刀壹把沒收。
    事  實
一、甲○○於民國八十五年間，因違反麻醉藥品管理條例案件，經本院以八十五年度
    訴字第六０七號判處有期徒刑五月，於八十六年一月二十三日確定，嗣於八十六
    年四月七日易科罰金執行完畢（構成累犯）。甲○○於八十六年七月間某日下午
    三、四時許，在臺北市○○區○○路士林夜市金雞廣場內，購得依當時法令為管
    制刀械之藍波刀一把後，未經許可無故持有之，旋駕駛汽車途經臺北市○○區○
    ○路、北投區○○路等公共場所，於二十分鐘後，將該藍波刀攜帶返回斯時位於
    臺北市○○區○○路五四二號住處，並藏置於該址二樓房間內，繼續未經許可無
    故持有管制刀械。迨九十年十月三十日下午五時十分許，經臺北市政府警察局北
    投分局警員持本院核發之搜索票前往上址搜索時，當場扣得甲○○未經許可持有
    之藍波刀一把，始查悉上情。
二、案經臺北市政府警察局北投分局報請臺灣士林地方法院檢察署檢察官偵查聲請簡
    易判決處刑，本院刑事庭認為不得以簡易判決處刑，由本院依通常程序審判。
    理  由
一、右揭於公共場所未經許可攜帶刀械之事實，業據被告甲○○於偵、審中坦承不諱
    ，並有刀械一把扣案可資佐證，前開扣案刀械經送臺北市政府警察局鑑定，認依
    當時內政部公告管制刀械十五款圖例及說明鑑驗結果，刀刃長十一公分單面開鋒
    ，刀背鋸齒銳利長度四公分，刀柄長十四公分，符合公告管制刀械藍波刀之圖例
    及說明要件，認定係屬槍砲彈藥刀械管制條例所列管之刀械，此有該局九十年十
    一月十四日北市警保字第九０三三二二八三００號函一紙附卷可稽，足徵被告自
    白與事實相符，本件事證明確，被告犯行洵堪認定，應依法論科。
二、按藍波刀前經主管機關內政部警政署於八十一年八月十日以（八一）臺內警字第
    八一八二二八一號函公告為非經內政部許可不得持有，係被告行為時槍砲彈藥刀
    械管制條例第四條第三款主管機關公告查禁之管制刀械，依同條例第六條第一項
    前段規定，非經主管機關之許可，不得製造、販賣、運輸、持有或陳列，雖該公
    告後經內政部於九十年十一月二十日以臺（九十）內警字第九０八一四八二號函
    公告將藍波刀之管制項目除外，而自九十年十一月二十日起不再列為管制刀械，
    惟按犯罪構成事實與犯罪構成要件不同，前者係事實問題，後者係法律問題，內
    政部依據槍砲彈藥刀械管制條例第三條及第四條第一項第三款所為管制刀械之公
    告，並非槍砲彈藥刀械管制條例處罰規定之變更，僅為事實變更，自無刑法第二
    條適用之問題（司法院大法官會議釋字第一０三號解釋、最高法院五十一年度臺
    上字第一五九號判例意旨參照），換言之，不因該主管機關事後將管制種類之變
    更，而認為行為當時之公告管制事項即為失效。再按被告行為後，槍砲彈藥刀械
    管制條例分別於八十六年十一月二十四日、八十九年七月五日、九十年十一月十
    四日修正，被告未經許可於公共場所攜帶刀械之行為，依行為時即八十五年九月
    二十五日修正施行之該條例第十三條第二款規定，其法定刑為一年以下有期徒刑
    ，八十六年十一月二十四日修正後，關於未經許可於公共場所攜帶刀械罪，改列
    於第十五條第二款，法定刑為二年以下有期徒刑，八十九年七月五日、九十年十
    一月十四日二次修正就此一部分均未經修正，經比較新舊法結果，以行為時即八
    十五年九月二十五日修正公布之槍砲彈藥刀械管制條例第十三條第二款規定有利
    於被告，依刑法第二條第一項但書規定，應適用行為時之規定論處。核被告所為
    ，係犯八十五年九月二十五日修正公布之槍砲彈藥刀械管制條例第十三條第二款
    之未經許可於公共場所攜帶刀械罪。聲請書認被告係犯槍砲彈藥刀械管制條例第
    十四條第三項之持有刀械罪，尚有未洽，惟基本社會事實同一，公訴人蒞庭論告
    時，已變更起訴法條為槍砲彈藥刀械管制條例第十五條第二款，本院毋庸變更起
    訴法條，然聲請書及公訴人漏未比較適用新舊法，容有未洽，附此敘明。被告基
    礎之持有刀械行為，為攜帶之行為所吸收，不另論罪。查被告有事實欄所載之犯
    罪科刑執行情形，此有臺灣高等法院被告全國前案紀錄表在卷可佐，其受有期徒
    刑之執行完畢後，五年以內再犯本件有期徒刑以上之罪，係屬累犯，應依刑法第
    四十七條之規定加重其刑。爰審酌被告持有之刀械種類、自承持有前開藍波刀之
    原因係為欣賞用、購買藍波刀之後隨即攜帶返回家中，置放於房間內，犯罪所生
    危害不大及犯罪後坦承犯行，態度良好等一切情狀，量處如主文所示之刑，並諭
    知易科罰金之標準。
三、扣案之管制刀械藍波刀一把，係被告所有，於被告行為時係屬違禁物，應依刑法
    第三十八條第一款規定宣告沒收。
據上論斷，依刑事訴訟法第四百五十二條、第二百九十九條第一項前段，八十五年九
月二十五日修正公布之槍砲彈藥刀械管制條例第十三條第二款，刑法第二條第一項但
書、第十一條前段、第四十七條、第四十一條第一項前段、第三十八條第一項第一款
，罰金罰鍰提高標準條例第二條，判決如主文。
本案經檢察官吳怡明到庭執行職務。
中      華      民      國    九十一    年      九      月     十六     日
                                    臺灣士林地方法院刑事第四庭
                                        法  官  黃  潔  茹
右正本證明與原本無異。
如不服本判決，應於判決送達後十日內，向本院提出上訴狀。
                                        書記官  柳  瑞  宗
中      華      民      國    九十一    年      九      月     十八     日
附錄本案論罪科刑法條：
八十五年九月二十五日修正公布之槍砲彈藥刀械管制條例第十三條第二款：
    未經許可攜帶刀械而有左列情形之一者，處一年以下有期徒刑：
    二、於車站、埠頭、航空站、公共場所或公眾得出入之場所犯之者。
